【裁判字號】    89,易,167
【裁判日期】    890314
【裁判案由】    詐欺等
【裁判全文】
臺灣桃園地方法院刑事判決                          八十九年度易字第一六七號
    公  訴  人  臺灣桃園地方法院檢察署檢察官
    被      告  甲○○
右列被告因偽造文書等案件，經檢察官提起公訴（八十八年度偵字第一八六三四號）
，本院判決如左：
        主  文
甲○○共同行使偽造私文書，足以生損害於他人，處有期徒刑捌月。扣案之偽造信用
卡壹張及偽造丙○○名義簽帳單之顧客存根聯壹張，均沒收。未扣案之偽造丙○○名
義簽帳單之特約商店存根聯及銀行存根聯上偽造「丙○○」署押貳枚均沒收。
        事  實
一、甲○○基於行使偽造私文書及意圖為自己不法所有之犯意，於民國八十八年十二
    月八日，在桃園縣中壢市○○○路跳蚤市場內，以新台幣（下同）五千元代價，
    向不詳年籍、姓名之徐姓成年男子，購買偽造「香港上海匯豐銀行」（以下簡稱
    匯豐銀行，起訴書誤載為寶島商業銀行）信用卡（原申請卡號為0000000
    000000000號）一枚後，先基於偽造署押之概括犯意，於八十八年十二
    月九日下午二、三時許（起訴書誤載為十二月九日凌晨某時），在桃園縣中壢市
    ○○路一二四之一號其所經營之「歐湘飲料店」內，在該偽卡卡背偽簽「丙○○
    」署押一枚，足以生損害於丙○○。甲○○嗣與真實姓名不詳之綽號「阿勝」之
    成年男子，基於犯意聯絡，先於當（九）日下午六時零二分，至桃園縣桃園市○○路一五一號「麗金店金銀珠寶有限公司」，選購價值二萬五千五百二十元之金
    鍊子一條，並出示上揭偽卡向店方人員結帳，而在簽帳單（顧客存根聯、特約商
    店存根聯及銀行存根聯）以複寫方式一次偽造「丙○○」三枚署押，且持其中特
    約商店存根聯及銀行存根聯之簽帳單交予店方人員予以行使，使店方人員陷於錯
    誤而將前開金鍊子一條交付於甲○○，足以生損害於匯豐銀行、丙○○。甲○○
    旋與綽號「阿勝」男子再於同（九）日下午六時十三分許（起訴書誤載為六時十
    五分），轉往同縣市○○路一一九號「萬泰珠寶金行」，以相同手法向負責人乙○○詐購金戒子一枚，乙○○不疑有詐，遂將重量二錢五分之金戒子一只交付於
    甲○○後，甲○○得手後，雖再度持上揭偽卡欲簽帳消費，然該卡因刷卡額度已
    達限額而無法刷卡，甲○○見狀，為圖脫身，即假稱欲至附近自動提款機提領現
    金以支付金戒價金，綽號「阿勝」成年男子則立於店中，俟甲○○離去後，綽號
    「阿勝」男子亦表明要去找甲○○，而尾隨走出店門，乙○○察覺有異，自後追
    趕，甲○○與綽號「阿勝」之成年男子乃相偕奔逃，乙○○隨即大喊「搶劫」，
    適有巡邏警員途經該地，而於桃園市○○路、新民街口逮捕甲○○，並自其外套
    左前方口袋中起出金戒子（重二錢五分）一枚及上揭偽卡一張，另名綽號「阿勝
    」成年男子則趁隙逃逸。
二、案經桃園縣警察局桃園分局報請台灣桃園地方法院檢察署檢察官偵查起訴。
        理  由
一、右揭犯罪事實，業據被告甲○○坦承不諱，核與證人即「萬泰珠寶金行」負責人
    乙○○、寶島商業銀行職員許武忠、被害人丙○○所述情節大致相符，此外，復
    有香港上海匯豐銀行授權紀錄查詢、歷史帳單彙總查詢紀錄、真正持卡人刷卡簽
    帳單、被告刷卡商戶存根（亦即偽造丙○○名義之簽帳單顧客存根聯）各一紙附
    卷及偽造信用卡一張扣案可稽。至被告甲○○雖辯稱：綽號「阿勝」男子就其行
    使偽卡詐購財物一事並不知情云云，然徵諸被告於本院審理時所自承：伊向「萬
    泰珠寶金行」負責人假稱要去提款機領錢而將金戒子攜出店外後，「阿勝」亦尾
    隨伊出來，旋即向伊表示「好像有人在追你，快點跑！」等情，以及證人乙○○
    所稱：「‧‧‧無法刷卡後，我們將信用卡還他（指甲○○），他說要去領現金
    ，因另一男子在，我就放心讓甲○○將戒子帶出店外，後另一名男子說要去找甲○○，我隨即跟出，我看到那男子搭著甲○○的背，越走越快，就跑掉了，正巧
    遇巡邏警員逮捕。」等語，顯見綽號「阿勝」之成年男子就金戒已為被告攜出店
    外，且被告尚未付款乙事知之甚詳，乃其竟尾隨被告走出店外，且示意被告快跑
    ，足見「阿勝」亦具有不法所有之意圖，至為明灼，被告上揭所辯「阿勝」並不
    知情云云，無非迴護「阿勝」之詞，要無足採。綜上所述，本件事證明確，被告
    犯行堪予認定。
二、查被告甲○○在前開偽卡卡背偽簽「丙○○」署押一枚，係消費時供特約商店核
    對署押形式上是否相符，並未為一定意思之表示，與發卡銀行將資料存載於卡背
    磁條內，並在信用卡正面刻印卡號及持卡人英文姓名，進而表彰持卡人申領信用
    卡之意思性有別，核其所為，係犯刑法第二百十七條第一項之偽造署押罪。公訴
    人認被告在卡背偽簽「丙○○」署押，應依刑法第二百十六條、第二百十二條處
    斷，尚有未洽，惟起訴事實相同，爰依刑事訴訟法第三百條規定，變更此部分起
    訴法條。又被告持偽造之「丙○○」名義簽帳單銀行存根聯及特約商店「麗金店
    金銀珠寶有限公司」存根聯向特約商店「麗金店金銀珠寶有限公司」行使，且利
    用不知情之特約商店「麗金店金銀珠寶有限公司」以該偽造之簽帳單之銀行存根
    聯向發卡銀行請款，係另犯刑法第二百十六條、第二百十條之行使偽造私文書罪
    。其在簽帳單上以複寫方式一次偽簽「丙○○」三枚署押，為偽造「丙○○」簽
    帳單私文書之部分行為，而偽造私文書之低度行為則為行使偽造私文書之高度行
    為所吸收，均不另論罪。再被告意圖為自己不法之所有，主觀上並無付款意願，
    而藉盜刷他人信用卡消費方式及託詞領錢為由先後詐騙特約商店「麗金店金銀珠
    寶有限公司」、「萬泰珠寶金行」，使之分別陷於錯誤而交付財物，則另犯刑法
    第三百三十九條第一項之詐欺取財罪。被告與綽號「阿勝」成年男子，就上揭先
    後二次持偽卡詐購財物之犯行間，有犯意聯絡及行為分擔，為共同正犯。被告先
    後二次持偽卡詐取財物之犯行，時間緊接，犯罪構成要件相同，顯係基於概括犯
    意為之，應依刑法第五十六條連續犯規定論以一罪，並加重其刑。被告所犯前開
    偽造署押、行使偽造私文書及詐欺取財三罪間，有方法結果之牽連關係，依刑法
    第五十五條規定，應從一重之行使偽造私文書罪處斷。爰審酌被告不依循正常管
    道申領信用卡使用，竟購買偽卡消費，詐購財物使用，破壞真正持卡人信用性，
    所生危害及犯後態度等一切情狀，量處如主文所示之刑，以資懲儆。
三、扣案之偽造信用卡一張，係被告所有供犯罪所用及預備供犯罪所用之物（偽卡卡
    背偽造「丙○○」署押無庸另行諭知沒收），扣案之偽造丙○○名義之簽帳單顧
    客存根聯一張，係屬被告犯罪所得之物，爰分別依刑法第三十八條第一項第二款
    、第三款規定宣告沒收。至偽造丙○○名義簽帳單之銀行存根聯及特約商店存根
    聯，業已分別交付銀行及商店收執，非屬被告所有之物，僅就其上偽造「丙○○
    」署押二枚部分，依刑法第二百十九條規定宣告沒收。
據上論斷，應依刑事訴訟法第二百九十九條第一項前段、第三百條，刑法第二十八條
、第五十六條、第二百十六條、第二百十條、第二百十七條第一項、第三百三十九條
第一項、第五十五條、第三十八條第一項第二款、第三款、第二百十九條，罰金罰鍰
提高標準條例第一條前段，判決如主文。
本案經檢察官周懷廉到庭執行職務。
中      華      民      國    八十九    年      三      月     十四     日
                              臺灣桃園地方法院刑事第二庭
                                  法    官  陳  世  博
右正本證明與原本無異。
如不服本判決，應於判決送達後十日內，向本院提出上訴狀。
                                  書 記 官  楊  惠  如
中      華      民      國    八十九    年      三      月      二十七  日
附論罪科刑依據之法條：
刑法第二百十六條、第二百十條、第二百十七條第一項、第三百三十九條第一項
刑法第二百十六條
行使第二百十條至第二百十五條之文書者，依偽造、變造文書或登載不實事項或使登
載不實事項之規定處斷。
刑法第二百十條
偽造、變造私文書，足以生損害於公眾或他人者，處五年以下有期徒刑。
刑法第二百十七條第一項
偽造印章、印文或署押，足以生損害於公眾或他人者，處三年以下有期徒刑。
刑法第三百三十九條第一項
意圖為自己或第三人不法之所有，以詐術使人將本人或第三人之物交付者，處五年以
下有期徒刑、拘役或科或併科一千元（已提高十倍為一萬元）以下罰金。


司法院資訊處製作；財團法人民間司法改革基金會備份。
